【裁判字號】    99,交聲,2777
【裁判日期】    990826
【裁判案由】    聲明異議
【裁判全文】
臺灣臺中地方法院交通事件裁定        99年度交聲字第2777號
原處分機關  交通部公路總局臺中區監理所
異  議  人  甲○○
即受處分人
上列異議人因違反道路交通管理處罰條例案件，對於交通部公路
總局臺中區監理所民國99年 6月24日所為之處分（中監違字第裁
60-VP0000000號裁決書），聲明異議，本院裁定如下：
    主    文
異議駁回。
    理    由
一、原處分機關交通部公路總局臺中區監理所（下稱原處分機關
    ）係以：異議人即受處分人（下稱受處分人）甲○○駕駛車
    號8008-ND號自用小客貨車，於民國99年4月26日13時10分，
    在台26線南下車城分駐所前路口處，因「駕車行經有燈光號
    誌管制之交岔路口闖紅燈」違規，經屏東縣警察局恆春分局
    依違反道路交通管理處罰條例第53條第 1項逕行舉發。受處
    分人於期限到案內提出申訴，經舉發單位查復仍有不服，原
    處分機關遂於99年 6月24日，以中監違字第裁60-VP0000000
    號裁決書裁處罰鍰新臺幣（下同）2700元，並記違規點數 3
    點等語。
二、聲明異議意旨略以：車號 8008-ND號車輛已停止於停止線，
    雖有越過停止線，但車輛已停止不動，並無越過斑馬線，且
    3 個後煞車燈也都是亮燈，表示當時車輛是停止於路口之狀
    態，並無闖紅燈之事實，爰聲明異議等語。
三、按汽車駕駛人，行經有燈光號誌管制之交岔路口闖紅燈者，
    處新臺幣1800元以上5400元以下罰鍰，而汽車駕駛人有同條
    例第53條之情形者，除依原條款處罰鍰外，並記違規點數 3
    點，道路交通管理處罰條例第53條第1項、第63條第1項第 3
    款分別定有明文。而有關「闖紅燈」行為之認定，於「道路
    交通管理處罰條例」中並未有相關之解釋，另依「道路交通
    標誌標線號誌設置規則」第170條第1項「停止線，用以指示
    行駛車輛停止之界限，車輛停止時，其前懸部分不得伸越該
    線。」及同規則第206條第1項第 5款「車輛面對圓形紅燈表
    示禁止通行，不得超越停止線或進入路口。」。若據此認定
    「超越停止線」即為「闖紅燈」，則一般大眾恐難以接受，
    亦非「道路交通管理處罰條例」當初立法精神。為促使駕駛
    人回歸於對標線之認知，同時兼顧執法技術層面與大眾接受
    程度，茲將面對圓形紅燈時超越停止線或闖紅燈之認定敘述
    如后提供參考：（一）車輛面對紅燈時仍逕予穿越路口至銜
    接路段，含左轉、直行、迴轉及右轉（依箭頭綠燈允許行駛
    者除外）即視為闖紅燈之行為。（二）有繪設路口範圍者：
    車輛無視於紅燈警示，有穿越路口之意圖，而車身已伸入路
    口範圍亦視同闖紅燈；若僅伸越停止線而未達路口範圍者，
    則視為不遵守標線指示（可以道路交通管理處罰條例第60條
    第 3項之規定處分之）。（三）無繪設路口範圍者：以車輛
    無視於紅燈號誌，而有穿越路口之企圖，其車身並已伸越停
    止線並足以妨害其他方向人（若有行人穿越道）、車通行者
    亦以闖紅燈論處；若僅車身伸越停止線則以不遵守標線指示
    視之，此有交通部82年 4月22日交路（82）字第009811號函
    意旨足資參照。
四、經查：
（一）受處分人於99年4月26日13時10分許，駕駛車號8008-ND號
      自用小客貨車，行經屏東縣台26線南下車城分駐所前路口
      ，於燈光號誌顯示為圓形紅燈時闖紅燈，而為該路口設置
      之科學儀器取證逕行舉發等情，有受處分人違規取證照片
      2 張在卷可稽。
（二）受處分人固執前揭情詞辯解，惟查，觀諸上開 2張違規取
      證照片可知，受處分人駕駛之車號 8008-ND號自用小客車
      ，於上開路口燈光號誌顯示為圓形紅燈時，雖有踩踏煞車
      而使車輛後方煞車燈均顯現亮燈的狀態，然照片中該車輛
      後方車輪已完全超越停止線，且車輛前懸部分已明顯佔據
      行人穿越道，足以妨害行人之通行，並非僅係單純超越停
      止線之情形。受處分人係領有駕駛執照之汽車駕駛人，應
      明白上揭道路交通標誌標線號誌設置規則規定，並進而加
      以遵守，故其行駛至上開交岔路口，見燈光號誌顯示為圓
      形紅燈，即應停止通行，不得超越停止線或進入路口致影
      響路口人、車之通行，受處分人猶仍執意直行，乃至超越
      行人穿越道，妨害行人通行「行人穿越道」之路權，依交
      通部上開函文，已屬「闖紅燈」之違規行為無誤。況且車
      輛面對圓形紅燈表示禁止通行，不得超越停止線或進入路
      口，已為道路交通標誌標線號誌設置規則第206條第1項第
      5 款所明定，是車輛面對圓形紅燈時，依上開規定本即不
      得超越停止線或進入路口，僅因在單純超越停止線而未影
      響其他方向人、車通行時，概以認定為「闖紅燈」之違規
      行為，失之過苛，於斟酌道路交通管理處罰條例之立法精
      神，乃改以同條例第60條第 3項之規定（即不遵守道路交
      通標誌、標線、號誌之指示）處罰之，非謂在面對圓形紅
      燈時有「穿越」路口的行為，始為「闖紅燈」之行為，且
      道路交通安全法規所保障的並非僅限於使用車輛者之路權
      ，尚包括行人的路權，是有無影響人、車通行之認定，自
      不能侷限於有無影響其他方向車輛之通行，尚需注意有無
      影響其他方向行人的通行。本件受處分人駕駛之車號8008
      -ND 號自用小客車，於上開路口燈光號誌顯示為圓形紅燈
      時，其車輛後方車輪已完全超越停止線，且車輛前懸部分
      已明顯佔據行人穿越道，縱未「穿越」路口，亦已足以妨
      害行人之通行，已然係「闖紅燈」之違規行為，受處分人
      辯稱僅係單純超越停止線等語，不足憑採。至於受處分人
      於闖紅燈違規後，是否有再行煞車，與已成立之闖紅燈違
      規事實不生影響。
五、從而，原處分機關依道路交通管理處罰條例第53條第 1項及
    第63條第1項第3款之規定，裁處受處分人罰鍰2700元，並記
    違規點數 3點，於法並無不合，本件異議為無理由，應予駁
    回。
六、據上論斷，應依道路交通管理處罰條例第87條第 2項，道路
    交通案件處理辦法第19條，裁定如主文。
中    華    民    國    99    年    8     月    26    日
                  交通法庭  法  官  陳  得  利
上正本證明與原本無異。
如不服本裁定，應於送達後5日內，向本院提出抗告狀。
                            書記官  吳  慕  先
中    華    民    國    99    年    8     月    26    日

司法院資訊處製作；財團法人民間司法改革基金會備份。
